【裁判字號】    98,訴,2124
【裁判日期】    981028
【裁判案由】    侵權行為損害賠償
【裁判全文】
臺灣板橋地方法院民事判決
原      告  甲○○
訴訟代理人  乙○
被      告  丙○○
                        弄12.
上列當事人間請求侵權行為損害賠償事件，原告提起附帶民事訴
訟（97年度交附民字第174號），經本院板橋簡易庭調解不成立
移送前來，經本院於民國98年10月21日言詞辯論終結，判決如下
：
    主  文
被告應給付原告新臺幣參佰陸拾萬壹仟柒佰零肆元，及自民國九
十八年七月一日起至清償日止，按週年利率百分之五計算之利息
。
原告其餘之訴駁回。
訴訟費用由被告負擔十分之八，餘由原告負擔。
本判決第一項於原告以新臺幣壹佰貳拾萬壹仟元供擔保後，得假
執行。
原告其餘假執行之聲請駁回。
    事實及理由
一、本件被告經合法通知，未於言詞辯論期日到場，核無民事訴
    訟法第386 條所列各款情形，爰依原告之聲請，由其一造辯
    論而為判決。
二、原告主張：
（一）被告丙○○於民國（下同）97年3 月31日下午4 時15分許
      ，騎乘車號AJ7-818 重型機車沿台北縣土城市○○路○段
      往板橋方向行駛，行經中華路二段、慶樂街十字路口時，
      本應注意車前狀況，隨時採取必要之安全措施，而依當時
      情況，並無不能注意之情形，竟疏未注意貿然以時速5 、
      60 公 里之速度穿越上開路口，騎乘前揭車輛無視下大雨
      之天候及號誌管制，撞擊左側騎乘NU9-231 號重型機車之
      原告，致原告甲○○人車倒地，送亞東紀念醫院手術治療
      ，受有顱骨骨折合併多處腦內出血、右側顱骨缺損性腦損
      傷併顱內出血、器質性腦症候群等重傷害，現在成中度肢
      癡多重殘障，仍需治療復健中。
（二）被告不法侵害原告之身體受有前揭傷害，故其對於原告自
      應負損害賠償責任。爰依民法第184 條、第193 條第1 項
      、第195 條第1 項、第213 條第1 項、第2 項、第216 條
      第1 項之規定，請求被告應就後述之損害負賠償責任：
     1、醫療費用：
     (1)原告受傷後，在亞東紀念醫院支付醫療費用合計新臺幣
        （下同）39,232元。
     (2)亞東醫院、元復醫院附設護理之家購買醫療器材33,000
        元。本項小計為72,232元。
     2、看護費用：
        按「親屬間之看護，縱因出於親情而未支付該費用，然
        其所付出之勞力，顯非不能以金錢為評價，此種基於身
        分關係之恩惠，自不能加惠於加害人，而應比照一般看
        護情形，認被害人受有相當看護費之損害，命加害人賠
        償」，本件事故傷害尚非輕微，依其病症需長期間治療
        休養，期間確有必要僱請看護，看護計算如下：
     (1)原告自97年3 月31日起至同年5 月13日期間，臥病在床
        無法行動，需有專人照顧，共45日，每日看護費2,000
        元計算，合計看護費90,000元。
     (2)原告自97年5月13日起至97年7月31日止，於元復醫院附
        設護理之家專人照顧及復健，支出看護費用72,800元。
     (3)原告自97年8 月1 日起迄98年6 月30日止，居家仍需專
        人為照顧及後續復健，每日1,000 元，11個月合計看護
        費330, 000元。本項合結為492,800 元。
     3、不能工作薪資損失：
        原告因車禍事故傷勢頗重，無法工作，自車禍發生之日
        起，喪失每月工資23,000元，計算至60歲退休止，共計
        損失2,760,000元。
     4、精神損害：
        依民法第195條第1項：「不法侵害他人之身體、健康…
        …，被害人雖非財產上之損害，亦得請求賠償相當之金
        額。」本案原告受有顱骨骨折合併多處腦內出血、右側
        顱骨缺損性腦損傷併顱內出血、器質性腦症候群等重傷
        害，造成身體受有多重殘障，痛苦難耐，亦無法自主行
        動及工作，至今仍需復健，記憶部份喪失，生活作息形
        態及社交活動嚴重遭受重大影響，加以被告犯罪後態度
        不佳，實令原告內心悲慟不已，為此請求慰撫金1,000,
        000元。
（三）綜上，原告因被告之侵權行為合計受有4,325,032 元之損
      害，爰依民法第184 條、第193 條第1 項、第195 條第1
      項、第213 條第1 項、第2 項、第216 條第1 項之規定，
      提起本件訴訟。並聲明求為判決：1 、被告應給付原告4,
      325,032 元，及自刑事附帶民事起訴狀繕本送達之翌日起
      至清償日止，按週年利率5%計算之利息。2 、原告願供擔
      保，請准對被告為假執行之宣告。
三、被告經合法通知，均未於言詞辯論期日到場，亦未提出書狀
    作何聲明或陳述。
四、本院判斷：
(一)查原告主張被告於97年3月31日下午4時15分許，騎乘機車，
    沿台北縣土城市往板橋方向行駛，行經土城市○○路○段及
    慶樂街十字路口，以時速5、60公里之速度穿越，被告無視
    下大雨之天候及號誌管制，撞擊原告，致原告人車倒地，受
    有顱骨骨折合併多處腦內出血、右側顱骨缺損性腦損傷併顱
    內出血、器質性腦症候群等重傷害。被告侵權行為之上情業
    經被告於另一刑事案件經本院98年度交易字第289號刑事判
    決在案，有上開判決書及醫院診斷證明書在卷可稽，足認為
    真實。
(二)按「因故意或過失，不法侵害他人之權利者，負損害賠償責
    任。」、「不法侵害他人之身體或健康者，對於被害人因此
    喪失或減少勞動能力或增加生活上之需要時，應負損害賠償
    責任。」、「不法侵害他人之身體、健康、名譽、自由、信
    用、隱私、貞操，或不法侵害其他人格法益而情節重大者，
    被害人雖非財產上之損害，亦得請求賠償相當之金額。」、
    民法第184 條第1 項前段、第193 條第1 項、第195 條第1
    項前段分別定有明文。本件被告故意不法侵害原告之身體健
    康，依法自應負賠償責任。茲就原告據以請求賠償之項目及
    金額審酌如下：
   1、醫療費用部分：
      原告主張其因本件事故受傷，於醫院就醫支出醫藥費用，
      另購買醫療器材之費用，合計支出72,232元部分，經核原
      告提出之亞東紀念醫院收據影本14紙及亞東醫院及元復醫
      院附設護理之家收據影本2 紙在卷可稽，均無不合，應予
      准許。
   2、看護費用部分：
      原告主張其於97年3 月31日至同年5 月13日僱請看護，支
      出看護費用90,000元，及於97年5 月13日至同年7 月31日
      僱請看護，支出看護費用72,800元，又於97年8 月1 日至
      98年6 月30日，居家仍需專人為照顧及後續復健，支出49
      2,800 元。原告因病情危急，故有僱請看護之必要，惟查
      原告主張於97年3 月31日至同年5 月13日之看護費90,000
      元部分，未據原告提出相關證據以證明其屬實，本院認其
      費用應等同其後於護理之家之看護費，是自97年3 月31日
      起至97年7 月31日止，看護費用應為112,000 元（28,000
      元×4 個月＝112,000 元），逾此部分之請求即屬無據。
      又原告主張於97年8 月1 日至98年6 月30日，居家仍需專
      人為照顧及後續復健，支出492,800 元，此部分亦未據原
      告提出相關證據以證明其屬實，則原告此部分請求自難認
      為真實，自不能准許。
   3、不能工作薪資損失部分：
      原告主張其因車禍傷勢頗重，無法工作，處於喪失勞動能
      力狀態下，自車禍發生之日起，喪失每月工資23,000元，
      計算至60歲退休止，共計損失2,760,000 元。惟觀之原告
      所提之薪資證明，未能證明原告於事故發生當時之薪資，
      且原告每月收入不穩定，是本院認應依行政院勞工委員會
      96年7 月公佈之勞工每月最低工資為每月17,280元作為計
      算基準，原告因本件車禍事故而喪失勞動能力之期間應自
      97年3 月31日起至108 年11月27日止（原告48年11月27日
      生，計算至60歲），共計11年7 個月又27天，其喪失之勞
      動能力損失，應為2,417,472 元【（17,28 0 元×139 個
      月）＋（17,280元÷30日×27日）＝2,401,920 元＋15,5
      52元＝2,417,472 元】，逾此部分之請求即屬無據。
   4、精神損害部分：
      原告主張因遭被告撞傷，導致原告肉體上無比之痛苦，亦
      無法自主行動及工作，至今仍需復健，記憶部份喪失，生
      活作息形態及社交活動嚴重遭受重大影響，加以被告犯罪
      後態度不佳，實令原告內心悲慟不已，為此請求慰撫金1,
      000,000 元。茲審酌原告於本件事故發生時，年約48歲，
      被告於事故發生時，年約26歲，僅國小畢業，本院審酌上
      開兩造之年齡、教育程度、社會地位、資力等情形，認原
      告請求非財產上損害賠償1,000,000 元，並無不當，應予
      准許。
   5、綜上所述，原告得請求被告賠償之金額應為3,601,704 元
      （72,232＋112,000 ＋2,417,472 ＋1,000,000 ＝3,601,
      704 ）。
五、從而，原告依上開民法侵權行為之規定，請求被告賠償3,60
    1,704 元，及自98年7 月1 日 (即起訴狀繕本送達翌日)起
    至清償日止，按週年利率百分之5 計算之利息，為有理由，
    應予准許。逾上開範圍之請求，為無理由，應予駁回。
六、原告陳明願供擔保，請准宣告假執行，就原告勝訴部分，核
    無不合，爰酌定相當之擔保金額准許之。至於原告敗訴部分
    ，其假執行之聲請亦失所附麗，應併予駁回。
七、據上論結，本件原告之訴一部為有理由，一部為無理由，並
    依民事訴訟法第385條第1項前段、第79條、第390條第2項，
    判決如主文。
中    華    民    國    98    年    10    月    28    日
                  民事第二庭    法  官  張谷輔
以上正本係照原本作成
如對本判決上訴，須於判決送達後20日內向本院提出上訴狀
中    華    民    國    98    年    10    月    28    日
                                書記官  郭群裕


司法院資訊處製作；財團法人民間司法改革基金會備份。
